【裁判字號】    97,交聲,317
【裁判日期】    970225
【裁判案由】    聲明異議
【裁判全文】
臺灣高雄地方法院交通事件裁定    97年度交聲字第317至320號
原處分機關  高雄市政府交通局
異  議  人  甲○○
上列受處分人因違反道路交通管理處罰條例案件，對於高雄市政
府交通局如附表編號1 至4 之處分（原處分案號：高市交裁字第
裁00-000000 號、裁32-AM0000000號、裁32-1A0000000號、裁32
-AN0000000號）聲明異議，本院裁定如下：
    主  文
原處分均撤銷。
甲○○不罰。
    理  由
一、原處分意旨略以：異議人即受處分人甲○○所有車牌號碼ZK
    S-702 號輕型機車（下稱上開機車），於附表編號1 至4 所
    示時間、地點，有附表編號1 至4 所示之違規情形，由警分
    別填掣如附表編號1 至4 所示舉發違反道路交通管理事件通
    知單（下稱舉發通知單），嗣並由原處分機關分別於附表編
    號1 至4 所示之裁決日期依道路交通管理處罰條例第56條第
    1 項第9 款、第45條第1 項第13款、第56條第1 項第9 款、
    第56條第1 項第1 款及違反道路交通管理事件統一裁罰基準
    及處理細則之規定，裁處罰鍰等語。
二、異議意旨略以：其從未接獲舉發通知單或裁決書，因上網獲
    悉尚有4 筆違規罰鍰未繳，且違規日期皆為數年之前，方於
    民國97年1 月間向原處分機關提出申訴，且迄於97年1 月下
    旬始收受裁決書4 份，與裁決機關所認異議人所有上開機車
    違規之時點，至少已相隔達5 年之遙，顯已逾道路交通管理
    處罰條例第90條所定之3 個月舉發限期，爰聲明異議等語。
三、按道路交通管理處罰條例第90條第1 項規定，違反本條例之
    行為，自行為成立之日起，逾3 個月不得舉發；另該條例第
    7 條之2 第2 項亦規定，逕行舉發者，應記明車輛牌照號碼
    、車型等可資辨明之資料，以汽車所有人為被通知人製單舉
    發處罰之。是以，舉發手續之完成，應以舉發之意思表示送
    達於受處分人為要件。又處理違反道路交通管理事件，有關
    文書送達之程序，依行政程序法之規定；對於當事人之送達
    ，有應為送達之處所不明者，得為公示送達，違反道路交通
    管理事件統一裁罰基準及處理細則第5 條、行政程序法第78
    條第1 項第1 款分別定有明文。
四、經查本件原舉發單位就附表編號1 至4 違規情形逕行舉發所
    填掣如附表編號1 至4 所示舉發通知單，均係以異議人登記
    之車籍地址亦即「高雄市前金區○○○路533 號7 樓之3 」
    加以送達，有舉發通知單4 紙在卷可稽（本院97交聲317 號
    卷第20至22頁），其中附表編號4 之舉發通知單，經送異議
    人之上開車籍地址，因無人簽收而遭退回，是原舉發機關乃
    依相關規定刊登於台北市政府92年冬字第58期第382 頁公報
    （公示號碼：0000000 號）為公示送達等情，此有台北市政
    府警察局交通警察大隊96年12月31日北市警交大執字第0963
    6438300 號函在卷相佐（本院97交聲317 號卷第8 頁）；至
    附表編號1 至3 之舉發通知單3 紙，則係原處分機關獲悉異
    議人96年12月19日市長信箱電子郵件內容後，方依異議人於
    電子郵件中所填載之地址即「高雄市○○○路78號11樓」予
    以函送，亦有原處分機關函及線上即時服務系統單各1 份附
    卷為憑（本院97交聲317 號卷第9 、11頁）。惟因異議人於
    86年12月13日即遷往「高雄市○○區○○街8 巷2 號8 樓之
    8 」設籍，於88年12月21日再遷籍於「高雄縣旗山鎮○○路
    98之1 號8 樓之28」，嗣於94年10月27日又遷籍至「高雄市
    新興區○○○路240 號8 樓之1 」迄今，有異議人戶籍謄本
    1 紙及本院依職權查詢異議人個人基本資料、遷徙紀錄資料
    查詢結果5 紙附卷足稽（本院97交聲317 號卷第7 、23至27
    頁），是原舉發機關就附表編號1 至4 舉發通知單所為之送
    達地址，於當時均非屬異議人之住所至明，自非屬合法送達
    ；且縱令原舉發機關於收受郵務單位所退函件後，仍依職權
    就同址為公示送達程序，尚難寬認該公示送達係屬合法而生
    效力，是本件之舉發程序，要難謂為已然完成。然依異議人
    收悉附表編號1 至4 裁決書之時點，分別為97年1 月23日及
    1 月21日，有送達證書4 份在卷為憑（本院97交聲317 號卷
    第12至15頁），此距原舉發機關所認之上開車輛違規行為成
    立日，均已逾3 個月以上甚久，揆諸前揭道路交通管理處罰
    條例第90條第1 項規定意旨，原舉發、處分機關本不得再予
    舉發、裁決，準此，本件異議有理由，原處分應予撤銷，另
    諭知異議人不罰。
五、末查汽車所有人地址如有變更，應向公路監理機關辦理登記
    ，道路交通安全規則第23條第1 項固定有明文，惟汽車所有
    人如未辦理異動登記，應僅生公路監理機關得依道路交通管
    理處罰條例第16條第1 項第1 款規定對汽車所有人予以裁罰
    之效果，尚不能因此免除主管機關調查受處分人住址是否變
    更之義務，亦無法因此使其不合法之送達變為合法，從而，
    本件異議人縱使未依上開規定向監理單位變更登記其住所地
    ，仍不容原舉發單位執此作為免除調查正確送達處所事責之
    論據，茲併予指明。
六、據上論斷，應依道路交通案件處理辦法第20條，裁定如主文
    。
中    華    民    國    97    年    2     月    25    日
                      交通法庭  法  官  葉文博
以上正本證明與原本無異。
如不服本裁定應於送達後5日內向本院提出抗告狀。
中    華    民    國    97    年    2     月    25    日
                                書記官  李柏親
 附  表
┌────┬──────┬──────┬──────┬──────┐
│編    號│    1       │     2      │     3      │      4     │
├────┼──────┼──────┼──────┼──────┤
│違規時間│87年9月30日 │89年2月10日 │90年8月30日 │91年12月2日 │
├────┼──────┼──────┼──────┼──────┤
│違規地點│台北市中山北│台北市南京東│台北市忠孝東│台北市和平東│
│        │路二段92號  │路與復興北路│路四段      │路二段      │
│        │            │口          │            │            │
├────┼──────┼──────┼──────┼──────┤
│違規車種│ZKS-702號   │ZKS-702號   │ZKS-702號   │ZKS-702號   │
│及車號  │輕型機車    │輕型機車    │輕型機車    │輕型機車    │
├────┼──────┼──────┼──────┼──────┤
│違規情形│停車時間、位│機車不在規定│停車位置不依│在禁止臨時停│
│        │置、方式、車│車道行駛    │規定        │車處所停車  │
│        │種不依規定（│            │            │            │
│        │執行拖吊）  │            │            │            │
├────┼──────┼──────┼──────┼──────┤
│舉發通知│北市警（87）│北市警交大字│北市交停字第│北市警交大字│
│單號碼  │C 字第035955│第AM0000000 │1A0000000 號│第AN0000000 │
│        │0號         │號          │            │號          │
├────┼──────┼──────┼──────┼──────┤
│裁決日期│97年1 月22日│97年1 月22日│97年1 月22日│97年1 月4 日│
├────┼──────┼──────┼──────┼──────┤
│裁決書號│高市交裁字第│高市交裁字第│高市交裁字第│高市交裁字第│
│碼      │裁00-000000 │裁32-AM00210│裁32-1A13273│裁32-AN06158│
│        │號          │18號        │80號        │56號        │
├────┼──────┼──────┼──────┼──────┤
│處罰內容│罰鍰600元   │罰鍰600元   │罰鍰1200元  │罰鍰1200元  │
├────┼──────┼──────┼──────┼──────┤
│處罰規定│道路交通管理│道路交通管理│道路交通管理│道路交通管理│
│        │處罰條例第56│處罰條例第45│處罰條例第56│處罰條例第56│
│        │條第1 項第9 │條第1 項第13│條第1 項第9 │條第1 項第1 │
│        │款          │款          │款          │款          │
└────┴──────┴──────┴──────┴──────┘


司法院資訊處製作；財團法人民間司法改革基金會備份。
